臺灣新竹地方法院刑事判決
公　訴　人　臺灣新竹地方法院檢察署檢察官
被　　　告　甲○○
上列被告因侵占案件，經檢察官聲請以簡易判決處刑（93年度偵
字第3343號），本院認應改依通常程序審理，判決如下：
    主  文
甲○○無罪。
    理  由
一、聲請簡易判決處刑意旨略以：被告甲○○於民國92年11、12
    月間，在不詳地點，拾獲羅應棋遺失之萬泰商業銀行竹科分
    行票號：KB0000000號、面額新臺幣（下同）200,000元之支
    票1張（下稱系爭支票），竟意圖為自己不法之所有，予以
    侵占入己，並將之交付傅作書轉向潘美玉調現，潘美玉復轉
    向郭紫櫻調現，嗣羅應棋之大姨子丙○○發現其妹乙○○所
    交付之系爭支票遺失，乃向臺灣票據交換所新竹市分所申報
    遺失票據，惟郭紫櫻隨後持系爭支票軋入銀行遭退票，因認
    被告甲○○涉有刑法第337條侵占遺失物之罪嫌等語。
二、按犯罪事實應依證據認定之，無證據不得認定犯罪事實。不
    能證明被告犯罪者，應諭知無罪之判決，刑事訴訟法第154
    條第2項、第301條第1項分別定有明文。次按認定犯罪事實
    所憑之證據，雖不以直接證據為限，間接證據亦包括在內；
    然無論直接或間接證據，其為訴訟上之證明，須於通常一般
    之人均不致於有所懷疑，而得確信其為真實之程度者，始得
    據為有罪之認定，倘其證明尚未達到此一程度，而有合理性
    懷疑之存在，無從為有罪之確信時，自應為被告無罪之判決
    ，最高法院76年度臺上字第4986號判例意旨亦可參照。
三、聲請簡易判決處刑意旨認被告甲○○涉有刑法第337條侵占
    遺失物之罪嫌，無非係以證人傅作書、潘美玉、郭紫櫻、丙○○、乙○○於警詢、偵查中之證述，及臺灣票據交換所新
    竹市分所函、掛失止付票據提示人資料查報表、遺失票據申
    報書、系爭支票影本暨退票理由單等為其論據。
四、訊據被告甲○○固坦承持有上揭票號：KB0000000號、面額
    200,000元之支票1紙及以古佳玉名義背書後將該紙支票交付
    傅作書以調換現金一事，惟否認有何侵占遺失物犯行，辯稱
    ：係證人丙○○、乙○○謊報遺失，該紙支票係丙○○、乙○○在新竹縣竹東鎮○○路○段106號交給我的，我是跟丙○○、乙○○借該紙支票，當時我說1月份要還，並且有約定
    借貸時間1個半月左右等語。經查：
  (一)證人丙○○在93年2月18日在警詢時證稱：「票據號碼KB000
    0000是於92年12月31日下午3、4時，在新竹市三商百貨公司
    附近遺失的，支票面額為200,000元。我總共向妹婿羅應棋
    借得5張支票，票號為：KB0000000、面額200,000元，KB000
    0000、面額150,000元，KB0000000、面額150,000元，KB000
    0000、面額250,000元，KB0000000、面額250,000元，遺失
    票據號碼KB0000000是其中之一，其他4張也在同時遺失。」
    ；證人乙○○於93年2月21日警詢時亦證述：「（問：你是
    否有簽發5張，萬泰銀行竹科分行的支票給丙○○？）有的
    ，票號分別為：KB0000000、面額200,000元，KB0000000 、
    面額150,000元，KB0000000、面額150,000元，KB0000000
    、面額250,000元，KB0000000、面額250,000元。」等語在
    卷，二人對於票據號碼及票面金額之證述均互相一致。
  (二)證人丙○○於本院94年4月27日審理時則改稱：「（檢察官
    問：當時票據上面有簽寫金額、日期嗎？）答：3張有金額
    ，2 張沒有金額，但是日期的部分3張有填寫，2張沒有填寫
    ，但是5張支票都有蓋章。」；又證人乙○○亦證稱：「（
    檢察官問：是否知道總共金額？答：有3張有寫，有2張空白
    。有寫的部分金額我不記得，空白的部分是沒有寫金額，但
    是有蓋章。」等情載明筆錄在卷，則證人丙○○、乙○○對
    於前開5張支票究有無填載完成之所述前後不一。
  (三)另對於支票遺失後之情形，證人丙○○證稱：「（審判長問
    ：支票遺失後，有沒有去找過被告？）答：有。被告說有撿
    到，希望我借給她，我說不行，但是第二天就找不到被告。
    當時我是用電話跟被告聯絡的。（檢察官問：你跟乙○○借
    票之後，放在何處？）答：公司包裡面的皮夾，是屬於女用
    長條型的皮包，我都是隨身攜帶。」；證人乙○○則稱：「
    （檢察官問：後來丙○○有沒有告訴你這5張票結果？）答
    ：她說遺失了。後來我們知道是被告拾獲的，但是被告叫我
    們借她，我們不同意，隔天我們去找被告，被告就找不到人
    ，所以我們才去報遺失。」等語綦詳，倘如證人丙○○所言
    ，其遺失之支票均置放於公司包裡面的女用長條型的皮包，
    且是隨身攜帶，則5張支票會同時遺失，實屬可疑。又其於
    警詢時既陳稱系爭支票連同其餘4張是於92年12月31日下午3
    、4時，在新竹市三商百貨公司附近遺失的，又嗣後得知是
    在被告所開設之服飾店遺失，由被告所拾獲之說，實難令人
    採信。另證人乙○○既明知支票係被告甲○○所持有，竟仍
    於93年1月19日申報遺失，亦與常情有違。參以，被告稱與
    證人丙○○、乙○○之家人有借貸關係之說，業據證人乙○○證述屬實，被告自始至終均未否認持有系爭支票甚或其他
    4紙支票，至前開支票是否為證人丙○○所遺失，其所為證
    詞前後矛盾，要難採信。
  (四)公訴人以證人傅作書、潘美玉、郭紫櫻、丙○○、乙○○於
    警詢、偵查中之證述，及臺灣票據交換所新竹市分所函、掛
    失止付票據提示人資料查報表、遺失票據申報書、系爭支票
    影本暨退票理由單所載認定被告有侵占遺失物之罪嫌云云，
    惟前開證人之所言及證據資料之所示僅足證明係證人傅作書
    等人確有從被告甲○○處收受或受讓系爭支票，而被告甲○○曾持有系爭支票乙節，為被告所不否認業如前述，然對於
    系爭支票是否確為證人丙○○遺失在被告經營服飾店內，及
    被告是否基於不法所有意圖將該支票侵占入己一事，則無任
    何積極證據以明。
  (五)綜上所述，前揭支票客觀上是否為遺失物尚嫌無據，則被告
    客觀上有無侵占遺失物之行為，主觀上亦無侵占遺失物之犯
    意，即與刑法第337條侵占遺失物之構成要件不符。此外，
    復查無其他積極之證據證明被告有公訴人所指之侵占遺失物
    犯行，揆諸首開說明意旨，不能證明被告犯罪，自應為無罪
    之諭知。
  (六)至於證人丙○○有無另涉未指定犯人誣告罪嫌或與證人乙○○另涉偽證罪嫌部分，應由檢察官另行依法偵查，附此敘明
    。
據上論斷，應依刑事訴訟法第452條、第301條第1項，判決如主
文。
本案經檢察官陳宏兆到庭執行職務
中　　華　　民　　國　　94　　年　　5 　　月　　11　　日
                    刑事第二庭    審判長法  官  王銘勇
                                        法  官  鄭子俊
                                        法  官  林秋宜
以上正本證明與原本無異。
如不服本判決，應於判決送達後10日內向本院提出上訴狀（應附
繕本），上訴於臺灣高等法院。
中　　華　　民　　國　　94　　年　　5 　　月　　11　　日
                                        書記官  吳美雲
